臺灣板橋地方法院刑事判決　　　　　　 100年度訴字第1424號
公　訴　人　臺灣板橋地方法院檢察署檢察官
被　　　告　賴文進
上列被告因毒品危害防制條例案件，經檢察官提起公訴（100 年
度毒偵字第3459號），被告於準備程序中就被訴事實為有罪之陳
述，經告知簡式審判程序之旨，並聽取當事人之意見後，本院合
議庭裁定由受命法官獨任進行簡式審判程序，判決如下：
    主  文
賴文進施用第一級毒品，累犯，處有期徒刑捌月。
    事  實
一、賴文進有贓物、違反肅清煙毒條例案件等前科；民國82年間
    ，因違反肅清煙毒條例案件，經本院以82年度訴字第281 號
    判決判處有期徒刑4 年確定，於84年3 月24日假釋出監併付
    保護管束；另於84年間，因贓物案，經台灣台北地方法院以
    84年度易字第5437號判決判處有期徒刑6 月確定，85年2 月
    20日徒刑執行完畢，前揭假釋且經撤銷後，應執行殘刑2 年
    5 月（刑期起算日期85年6 月4 日，指揮書執畢日期87年11
    月3 日）；另於84年間，因竊盜案，經本院以84年度易字第
    6630號判決判處有期徒刑6 月，上訴後，由台灣高等法院以
    85年度上易字第1469號判決上訴駁回確定；又於84年間，因
    違反肅清煙毒條例案件，經本院以84年度訴字第2320號判決
    判處有期徒刑3 年4 月，上訴後，由臺灣高等法院以85年度
    上訴字第1469號判決駁回上訴確定，前揭2 案所處徒刑，嗣
    經台灣高等法院以85年度聲字第1035號裁定應執行有期徒刑
    3 年6 月確定（刑期起算日期87年11月4 日，指揮書執畢日
    期91年4 月17日）；再於85年間，因竊盜案，經本院以85年
    度易字第4833號判決判處有期徒刑8 月確定；復於85年間，
    因違反肅清煙毒條例案，經本院以85年度訴字第2201號判決
    判處有期徒刑4 年確定，前揭2 案所處徒刑，嗣經法院裁定
    應執行有期徒刑4 年6 月確定（刑期起算日期91年4 月18日
    ，指揮書執畢日期95年10月17日），嗣於90年3 月26日假釋
    出監併付保護管束；另於91年間，因施用毒品案件，經本院
    以91年度毒聲字第1435號裁定送勒戒處所施以觀察、勒戒後
    ，因認有繼續施用毒品傾向，復由本院以91年度毒聲字第27
    89號裁定令入戒治處所強制戒治，該次施用毒品犯行嗣經臺
    灣板橋地方法院檢察署檢察官以93年度戒毒偵字第11號為不
    起訴處分確定，且於92年9 月4 日戒治期滿出所，併接續執
    行前揭假釋經撤銷後，由本院以96年度聲減字第968 號裁定
    將前揭案件所處徒刑減刑後所應執行之殘刑計5 年2 月24日
    （刑期起算日期92年9 月5 日，指揮書執畢日期96年7 月16
    日）；另於97年8 月2 日，因施用毒品案件，經本院以97年
    度訴字第4160號判決判處有期徒刑7 月，上訴後，由台灣高
    等法院以97年度上訴字第5650號判決上訴駁回確定（刑期起
    算日期98年3 月20日，指揮書執畢日期98年10月19日）；再
    於98年間，因施用毒品案件，經本院以98年度訴字第2106號
    判決判處有期徒刑7 月確定（刑期起算日期98年10月20日，
    指揮書執畢日期99年4 月30日）；詎猶未知所戒慎，仍基於
    施用第一級毒品海洛因之犯意，於100 年3 月12日白天某時
    許，在新北市○○區○○路18之1 號住處附近，以將海洛因
    摻水置於針筒內注射身體之方式，施用第一級毒品海洛因1
    次；嗣於同日晚上21時許，在新北市政府警察局中和第一分
    局中和派出所內，同意接受員警採尿，其尿液檢體經警送驗
    後，呈嗎啡陽性反應。
二、案經新北市政府警察局中和第一分局移送臺灣板橋地方法院
    檢察署檢察官偵查後起訴。
    理  由
一、認定犯罪事實所憑之證據及理由：
(一)、訊據被告對其上揭時間、地點施用第一級毒品海洛因之事實
    ，於本院審理中自白不諱，而其為警查獲時，同意接受員警
    採尿，經警將所採集被告尿液檢體送驗後，呈嗎啡陽性反應
    ，有臺灣檢驗科技股份有限公司100 年4 月18日所出具之濫
    用藥物檢驗報告、尿液檢體採集送驗紀錄表新增資料（見偵
    查卷第4 、5 頁) 附卷可稽，俱徵被告前開自白，核與事實
    相符，堪以採信。
(二)、按施用第一、二級毒品為犯罪行為，毒品危害防制條例第10
    條第1 項及第2 項各定有處罰明文，故施用該毒品者，依前
    揭規定本應科以刑罰，惟基於施用毒品之人，兼有病患屬性
    ，乃於刑事政策上對合於一定條件之施用者，依同條例第20
    條、第23條之規定，施以觀察、勒戒及強制戒治之治療，期
    以保安處分替代刑罰，戒斷其身、心癮，嗣因其程式過於繁
    雜，上揭條例於92年7 月9 日修正公佈，自93年1 月9 日施
    行，將該第20條、第23條之保安處分程式，單純區分為「初
    犯」、「五年內再犯」及「五年後再犯」三種；依其立法理
    由之說明：「初犯」，經觀察、勒戒或強制戒治後，應為不
    起訴處分或不付審理之裁定；經觀察、勒戒或強制戒治執行
    完畢釋放後，「五年內再犯」者，因其再犯率甚高，原實施
    之觀察、勒戒及強制戒治既已無法收其實效，爰依法追訴或
    裁定交付審理，至於經觀察、勒戒或強制戒治執行完畢釋放
    後，「五年後再犯」者，前所實施之觀察、勒戒或強制戒治
    已足以遮斷其施用毒品之毒癮，為期自新及協助其斷除毒癮
    ，仍適用「初犯」規定，先經觀察、勒戒或強制戒治之程序
    ，從而依修正後之規定，僅限於「初犯」及「五年後再犯」
    二種情形，始應先經觀察、勒戒或強制戒治程式，不能逕行
    起訴，亦即設為施用毒品罪起訴條件之限制，但倘被告於五
    年內已再犯，經依法再為保安處分或追訴處罰者，縱其第三
    次（或第三次以上）施用毒品之時間，在初犯之保安處分執
    行完畢釋放五年以後，即非屬「五年後再犯」之情形，且因
    前有「五年內再犯」情形，顯見其再犯率甚高，原實施之保
    安處分無法收其實效，毋庸仍予寬典處遇，而應依該條例第
    10條逕予刑罰制裁，至於第三次（或第三次以上）施用毒品
    之時間，是否宜有期間限制？以多久為適宜？則分屬刑事政
    策、專門醫學之範圍，非審判機關所能決定，有待循立法途
    徑解決（最高法院98年度台非字第56號判決意旨參照）；查
    被告前於91年間，因施用毒品案件，經本院以91年度毒聲字
    第1435號裁定送勒戒處所施以觀察、勒戒後，因認有繼續施
    用毒品傾向，復由本院以91年度毒聲字第2789號裁定令入戒
    治處所強制戒治，該次施用毒品犯行嗣經臺灣板橋地方法院
    檢察署檢察官以93年度戒毒偵字第11號為不起訴處分確定，
    且於92年9 月4 日戒治期滿出所，另於97年8 月2 日，仍因
    施用毒品案件，經本院以97年度訴字第4160號判決判處有期
    徒刑7 月，上訴後，由台灣高等法院以97年度上訴字第5650
    號判決上訴駁回確定，99年5 月1 日執行徒刑完畢等情，有
    臺灣高等法院被告前案紀錄表在卷可稽，是被告前於92年9
    月4 日接受強制戒治執行完畢後，5 年內之97年8 月2 日，
    又因施用毒品犯行，經法院判處罪刑確定，依諸前揭最高法
    院判決意旨，縱其本件施用毒品之時間，在初犯之保安處分
    執行完畢釋放5 年以後，仍非屬「五年後再犯」之情形，且
    因前有「五年內再犯」情形，顯見其再犯率甚高，原實施之
    保安處分無法收其實效，毋庸仍予寬典處遇，而應依該條例
    第10條逕予刑罰制裁；綜上，本件事證已明，被告犯行堪以
    認定。
二、應適用之法律、科刑審酌事由：
(一)、核被告本件所為，係犯毒品危害防制條例第10條第1 項之施
    用第一級毒品罪；其施用第一級毒品前持有毒品之低度行為
    ，為其後施用毒品之高度行為所吸收，不另論罪；又被告前
    於82年間，因違反肅清煙毒條例案件，經本院以82年度訴字
    第281 號判決判處有期徒刑4 年確定，於84年3 月24日假釋
    出監併付保護管束，另於84年間，因贓物案，經台灣台北地
    方法院以84年度易字第5437號判決判處有期徒刑6 月確定，
    85年2 月20日徒刑執行完畢，前揭假釋且經撤銷後，應執行
    殘刑2 年5 月（刑期起算日期85年6 月4 日，指揮書執畢日
    期87年11月3 日），另於84年間，因竊盜案，經本院以84年
    度易字第6630號判決判處有期徒刑6 月，上訴後，由台灣高
    等法院以85年度上易字第1469號判決上訴駁回確定，又於84
    年間，因違反肅清煙毒條例案件，經本院以84年度訴字第23
    20號判決判處有期徒刑3 年4 月，上訴後，由臺灣高等法院
    以85年度上訴字第1469號判決駁回上訴確定，前揭2 案所處
    徒刑，嗣經台灣高等法院以85年度聲字第1035號裁定應執行
    有期徒刑3 年6 月確定（刑期起算日期87年11月4 日，指揮
    書執畢日期91年4 月17日），再於85年間，因竊盜案，經本
    院以85年度易字第4833號判決判處有期徒刑8 月確定，復於
    85年間，因違反肅清煙毒條例案，經本院以85年度訴字第22
    01號判決判處有期徒刑4 年確定，前揭2 案所處徒刑，嗣經
    法院裁定應執行有期徒刑4 年6 月確定（刑期起算日期91年
    4 月18日，指揮書執畢日期95年10月17日），嗣於90年3 月
    26日假釋出監併付保護管束，另於91年間，因施用毒品案件
    ，經本院以91年度毒聲字第1435號裁定送勒戒處所施以觀察
    、勒戒後，因認有繼續施用毒品傾向，復由本院以91年度毒
    聲字第2789號裁定令入戒治處所強制戒治，該次施用毒品犯
    行嗣經臺灣板橋地方法院檢察署檢察官以93年度戒毒偵字第
    11號為不起訴處分確定，且於92年9 月4 日戒治期滿出所，
    併接續執行前揭假釋經撤銷後，由本院以96年度聲減字第96
    8 號裁定將前揭案件所處徒刑減刑後所應執行之殘刑計5 年
    2 月24日（刑期起算日期92年9 月5 日，指揮書執畢日期96
    年7 月16日），另於97年8 月2 日，因施用毒品案件，經本
    院以97年度訴字第4160號判決判處有期徒刑7 月，上訴後，
    由台灣高等法院以97年度上訴字第5650號判決上訴駁回確定
    （刑期起算日期98年3 月20日，指揮書執畢日期98年10月19
    日），再於98年間，因施用毒品案件，經本院以98年度訴字
    第2106號判決判處有期徒刑7 月確定（刑期起算日期98年10
    月20日，指揮書執畢日期99年4 月30日）等情，有前揭台灣
    高等法院被告前案紀錄表在卷可稽，是其於有期徒刑之執行
    完畢後，5 年以內，因故意再犯本件有期徒刑以上之罪，為
    累犯，應依刑法第47條第1 項規定，加重其刑。
(二)、爰審酌被告曾因施用毒品犯行受觀察、勒戒、強制戒治、刑
    罰執行，詎仍漠視法令禁制而犯本罪，容未知所戒慎，惟兼
    衡其施用毒品所生危害，實以自戕身心健康為主，對於他人
    生命、身體、財產等法益，尚無明顯而重大之實害，暨其犯
    罪後坦認犯行之態度等一切情狀，就其本件犯行，量處如主
    文所示之刑，以示懲儆。
據上論斷，應依刑事訴訟法第273 條之1 第1 項、第299 條第1
項前段，毒品危害防制條例第10條第1 項，刑法第11條前段、第
47條第1 項，判決如主文。
本案經檢察官高智美到庭執行職務。
中    華    民    國   100    年    7     月    29    日
                  刑事第二十庭  法  官  陳明偉
以上正本證明與原本無異。
如不服本判決應於送達後10日內向本院提出上訴狀。
                                書記官  尤怡文
中    華    民    國   100    年    7     月    29    日
附錄本案論罪科刑法條全文：
毒品危害防制條例第10條
施用第一級毒品者，處六月以上五年以下有期徒刑。
施用第二級毒品者，處三年以下有期徒刑。